臺灣桃園地方法院民事判決　　　　　　　　　　　　九十三年度訴字第一四四九號
　　原　　　告　乙○○
　　　　　　　　甲○○
　　被　　　告　丙○○
右當事人間請求侵權行為損害賠償事件，經本院於民國九十三年十二月十五日言詞辯
論終結，判決如左：
    主    文
原告之訴及假執行之聲請均駁回。
訴訟費用由原告負擔。
    事    實
甲、原告方面：
  一、聲明：
    (一)被告應賠償原告乙○○新臺幣（下同）三十萬元，及自起訴狀繕本送達之翌日
      起至清償日止，按年息百分之五計算之利息。
    (二)被告應賠償原告甲○○三十萬元，及自起訴狀繕本送達之翌日起至清償日止，
      按年息百分之五計算之利息。
    (三)訴訟費用由被告負擔。
    (四)願供擔保請准宣告假執行。
  二、陳述：
    (一)被告於民國九十二年二月二十日下午六時許，在原告乙○○、甲○○夫妻位於
      桃園縣平鎮市振興里十鄰平鎮一三二號住處前之土地公廟旁，因田地紛爭與原
      告產生爭執，竟於眾人面前揚言：「乙○○夫妻出門要小心，全里的人對乙○
      ○夫妻已產生公憤」等語，對原告二人之人身自由造成威脅，並損害原告二人
      之名譽。就此部分原告雖於九十三年四月十四日提出刑事告訴，然因已逾刑事
      告訴期間而致被告無法受到刑事法律之制裁，惟被告既於刑事案件偵查中已自
      認確有於前開時地對原告說出上開話語，則其所為已不法侵害原告之自由及名
      譽，自應負擔民事上損害賠償之責。
    (二)按因故意或過失，不法侵害他人之權利者，負損害賠償責任，民法第一百八十
      四條第一項前段定有明文。又不法侵害他人之身體、健康、名譽、自由、信用
      、隱私、貞操，或不法侵害他人人格法益而情節重大者，被害人雖非財產上之
      損害，亦得請求賠償相當之金額，同法第一百九十五條第一項亦有規定。本件
      被告之不法行為已使原告對己身之自由產生極度驚恐，出入家門均須特別注意
      安全，且被告所稱「全里的人對乙○○夫妻已產生公憤」，亦非事實，被告如
      此惡行惡狀，亦造成原告二人名譽上之損害，致原告二人精神上蒙受極大之痛
      苦，就此精神上所受之損害，原告二人對被告各請求三十萬元以為賠償。
  三、證據：提出臺灣桃園地方法院檢察署（下稱桃園地檢署）九十二年度偵字第五
      ○七一號不起訴處分書影本、九十三年度偵續字第四五號不起訴處分書影本、
      臺灣高等法院檢察署九十三年度上聲議字第三六四六號處分書影本、本院九十
      三年度壢簡字第一二三四號刑事判決影本各一份為證。
乙、被告方面：
  一、聲明：原告之訴及假執行之聲請均駁回。訴訟費用由原告負擔。如受不利判決
      ，願供擔保請准宣告免假執行。
  二、陳述：
    (一)九十二年二月二十日下午五時許，原告因田地糾紛而與被告之子即訴外人黃辰
      燄、黃科順發生衝突，致黃辰燄、黃科順跌入水溝全身泥濘不堪，被告遂於同
      日下午六時許，帶同黃辰燄等人到原告住處前之土地公廟與原告理論，嗣雙方
      一言不合，發生拉扯，原告乙○○並因持鋤頭傷害訴外人黃辰燄，經本院九十
      三年度簡上字第一四九號刑事判決判處拘役確定在案。
    (二)該日雙方發生衝突之時，被告與原告發生多次口語爭執，由於原告已非第一次
      與鄰里發生爭執，原告之行為本屬鄰里盡知，而被告當時本係與原告互以口語
      爭執，並無向第三人提及之意思，被告雖有陳稱全里對原告夫婦產生公憤等語
      ，難認對原告之名譽有何貶損之處。
    (三)依原告所主張之內容以觀，被告顯然是在雙方爭吵中以口語作出前開表示，且
      未曾提及原告有何具體之作為。又被告為該陳述之地點又係原告住所前，尚無
      其他人員可能聽聞，自無損害原告名譽之餘地。況且，縱認被告之言詞已對原
      告名譽產生貶損，然依雙方身份、地位、可能產生之損害及事情發生之經過，
      本件原告請求賠償之金額，亦屬過高。
  三、證據：未提出證據。
丙、本院依職權調閱桃園地檢署九十二年度偵字第五○七一號、九十二年度偵字第一
    八一九五號、九十三年度偵續字第四五號偵查卷宗，及依職權查詢本院九十三年
    度簡上字第一四九號刑事判決內容。
    理    由
一、原告主張：被告於九十二年二月二十日下午六時許，在原告夫婦位於桃園縣平鎮
    市振興里十鄰平鎮一三二號住處前之土地公廟旁，因田地紛爭與原告產生爭執，
    竟於眾人面前揚言：「乙○○夫妻出門要小心，全里的人對乙○○夫妻已產生公
    憤」等語，對原告二人之人身自由造成威脅，並損害原告二人之名譽，原告精神
    上因而受有痛苦，爰依民法第一百八十四條第一項前段、第一百九十五條第一項
    規定，請求被告應賠償原告各三十萬元等語。
二、被告則以：被告雖曾於九十二年二月二十日下午六時許對原告陳稱「乙○○夫妻
    出門要小心，全里的人對乙○○夫妻已產生公憤」等語，然此係因兩造間素有田
    地糾紛，在案發當日下午五時許，原告先與被告之子即訴外人黃辰燄、黃科順發
    生衝突，致黃辰燄、黃科順跌入水溝全身泥濘不堪，被告遂於同日下午六時許，
    帶同黃辰燄等人到原告住處前與原告理論，雙方一言不合發生口角，被告始會為
    上開言詞，原告乙○○當時並因持鋤頭傷害訴外人黃辰燄而遭判刑確定。實則原
    告已非第一次與鄰里發生爭執，原告之行為本屬鄰里盡知，且被告當時係在原告
    之住處與原告互以口語爭執，並無向第三人提及之意思，故被告之前開言詞難認
    對原告之名譽造成任何貶損等語，資為抗辯。
三、原告主張：兩造於九十二年二月二十日下午六時許，在原告夫婦位於桃園縣平鎮
    市振興里十鄰平鎮一三二號住處前，因田地紛爭之事發生爭執，被告對原告陳稱
    ：「乙○○夫妻出門要小心，全里的人對乙○○夫妻已產生公憤」等語之事實，
    為被告所不爭執，並經本院依職權調閱桃園地檢署九十二年度偵字第五○七一號
    、九十二年度偵字第一八一九五號、九十三年度偵續字第四五號等偵查卷宗屬實
    （被告在偵查中即已自承確有為上開言詞之情），足信為真實。至原告另主張：
    被告之前開言詞乃不法侵害原告之自由及名譽，原告因而受有精神上之痛苦等語
    ，則為被告所否認，並以前詞置辯，是以本件爭點即在於：被告對原告口出「乙
    ○○夫妻出門要小心，全里的人對乙○○夫妻已產生公憤」等語，是否構成因故
    意或過失不法侵害原告之自由或名譽？茲論述如下：
  (一)按「因故意或過失，不法侵害他人之權利者，負損害賠償責任」，「不法侵害他
    人之身體、健康、名譽、自由、信用、隱私、貞操，或不法侵害其他人格法益而
    情節重大者，被害人雖非財產上之損害，亦得請求賠償相當之金額」，民法第一
    百八十四條第一項前段、第一百九十五條第一項前段定有明文。原告據此請求被
    告為非財產上（精神上）之損害賠償，自應以被告有故意或過失而不法侵害原告
    之自由或名譽為前提要件，合先敘明。
  (二)原告雖主張：被告所述之前開言詞，致其心生畏懼，因認被告有恐嚇罪嫌等語，
    惟按所謂之恐嚇，乃指以使人生畏怖之心為目的，而通知將加惡害之旨於被害人
    而言（參照最高法院五十二年度台上字第七五一號判例要旨），依被告所述，可
    知其於事發當時所說之完整詞句為「老天有眼，乙○○夫妻出門要小心，全里的
    人對乙○○夫妻已產生公憤」等語，此為原告所不爭執（見本院九十三年十二月
    十五日言詞辯論筆錄，並參照本院卷第一四頁所附之桃園地檢署九十二年度偵字
    第五○七一號不起訴處分書之理由欄內容），則綜合審酌原告之前後語句並衡諸
    社會之一般觀念，難認被告有以使人生畏怖之心為目的，而通知將加惡害之旨於
    原告之情形，是以原告主張：被告之前開語句涉有恐嚇罪嫌而不法侵害其自由一
    節，不足憑採。
  (三)原告另主張：被告之前開言詞致其名譽受有損害等語，惟查，兩造素有田地糾紛
    ，且原告於案發當日稍早之下午五時許即曾因阻止被告之子黃辰燄、黃科順整地
    耕種而與黃辰燄、黃科順發生言語及肢體衝突，待黃辰燄、黃科順回家換衣服時
    經其等父親即被告得知，被告遂於同日下午六時許帶同家人前往原告住處理論，
    於爭執過程中，被告遂對原告口出：「老天有眼，乙○○夫妻出門要小心，全里
    的人對乙○○夫妻已產生公憤」等語，以上為兩造所不爭執，而上開事發過程亦
    核與本院依職權查詢之本院九十三年度簡上字第一四九號刑事確定判決（被告為
    乙○○，判處拘役十日，緩刑）所載事實相符。而按，「民法上名譽權之侵害非
    即與刑法之誹謗罪相同，名譽有無受損害，應以社會上對個人評價是否貶損作為
    判斷之依據，苟其行為足以使他人在社會上之評價受到貶損，不論其為故意或過
    失，均可構成侵權行為，其行為不以廣佈於社會為必要，僅使第三人知悉其事，
    亦足當之」，此有最高法院九十年台上字第六四六號判例可資參照，則依照前述
    之事發經過，應認原告口出「老天有眼，乙○○夫妻出門要小心，全里的人對乙
    ○○夫妻已產生公憤」等語之行為，並無貶損原告名譽之不法侵害意思，且難認
    有足以使原告在社會上之評價受到貶損。況如原告所述：被告是到原告住處庭院
    來說上開言詞，原告住處是三合院，所以被告可以進來，當時只有原告夫妻及被
    告與其家人在場等語（見本院九十三年十二月十五日言詞辯論筆錄），可知事發
    地點並非公共場合，且當時僅有原告及被告與其家人在場，從而本難認原告在社
    會上之評價有受到貶損之虞。是以，原告主張：被告之前開言詞涉有誹謗罪嫌而
    不法侵害其名譽一節，亦不足憑採。
四、綜上所述，原告主張：被告口出「乙○○夫妻出門要小心，全里的人對乙○○夫
    妻已產生公憤」等語之行為，乃不法侵害原告之自由及名譽，致原告受有精神上
    之痛苦等語，尚屬無據，則其依據侵權行為之法律關係，請求被告應分別賠償原
    告乙○○、甲○○各三十萬元，及均自起訴狀繕本送達之翌日起至清償日止按年
    息百分之五計算之法定遲延利息一節，自為無理由，應予駁回。其假執行之聲請
    ，因訴遭駁回而失所附麗，應併予駁回。
五、本件事證已臻明確，兩造其餘攻擊及防禦方法，核與判決結果不生影響，爰不一
    一論述，附此敘明。
六、據上論結，本件原告之訴為無理由，依民事訴訟法第七十八條、第八十五第一項
    ，判決如主文。
中　　　華　　　民　　　國　　九十三　　年　　十二 　 月　　二十九  　　日
                                      臺灣桃園地方法院民事第三庭
                                              法      官  周玉
右為正本係照原本作成
如對本判決上訴，須於判決送達後二十日內向本院提出上訴狀
中　　　華　　　民　　　國　　九十三　　年　　十二 　 月　　二十九  　　日
                                              法院書記官  張簡純靜
